臺灣宜蘭地方法院刑事判決　　　　　　 100年度侵訴字第14號
公　訴　人　臺灣宜蘭地方法院檢察署檢察官
被　　　告　邱信憲
指定辯護人　本院公設辯護人　黃之中　
上列被告因犯妨害性自主罪等案件，經檢察官提起公訴（99年度
偵字第3512號），本院判決如下：
    主  文
邱信憲傷害人之身體，處拘役伍拾日，如易科罰金，以新臺幣壹
仟元折算壹日。
被訴強制性交之部分無罪。
    犯 罪 事 實
一、邱信憲與甲女（代號00000000號，真實姓名年籍均詳卷）為
    男女朋友之關係，於民國99年6月22日凌晨3、4時許，駕車
    搭載甲女由宜蘭縣前往臺中市梧棲區之途中，邱信憲因與甲
    女發生口角爭執，竟基於傷害之犯意，在車內出手揮打甲女
    ，造成甲女左手小拇指及頭部挫傷之傷害。
二、案經甲女訴由宜蘭縣政府警察局移送臺灣宜蘭地方法院檢察
    署檢察官偵查起訴。
    理  由
壹、有罪部分（即傷害罪部分）
一、按被告以外之人於審判外之言詞或書面陳述，除法律有規定
    者外，不得作為證據，刑事訴訟法第159條第1項定有明文。
    查證人甲女於警詢中之陳述，屬於被告以外之人於審判外之
    陳述，被告及辯護人並已否認上開陳述之證據能力，復無刑
    事訴訟法第159條之2至第159條之5例外得為證據之情形，則
    依上開法條規定，證人甲女於警詢中之陳述，無證據能力。
二、訊據被告固坦認其於開車時有用手揮開告訴人甲女，惟矢口
    否認有何傷害之犯行，辯稱：伊沒有打甲女，只有用手揮開
    他云云。經查，上開犯罪事實，業據告訴人甲女於偵查及本
    院審理中證述明確，並有明德醫院99年12月21日明醫慶字第
    99058號函及所附病歷影本在卷可稽，而依病歷記載，甲女
    於99年6月22日至明德醫院就診，其主訴症狀為左手、頭部
    、頸部挫傷，經醫師以上肢、頭部X光檢查，口服藥3天份及
    外用藥膏1條（減輕疼痛之用）而為處置，此有上開病歷資
    料在卷可稽，實核與告訴人甲女前開指述因遭被告揮打頭部
    ，而以左手阻擋而造成左手小拇指受傷等情相符，自堪信告
    訴人甲女此部分之指述為真實，故被告空言辯稱並未傷害告
    訴人甲女云云，自屬無據。從而，本件事證明確，被告傷害
    之犯行堪以認定，應依法論科。
三、核被告所為，係犯刑法第277條第1項之傷害罪。本件起訴書
    雖認被告傷害行為除造成告訴人甲女左手及頭部挫傷外，尚
    造成告訴人甲女頸部挫傷之傷害，然經證人甲女於本院審理
    時證稱：「99年6月22日凌晨3點多前往梧棲的途中，這次被
    告造成伊頭部及左手小拇指受傷」等語在卷（見本院卷第56
    頁筆錄參照），顯見被告揮打告訴人之行為，僅造成告訴人
    左手小拇指及頭部挫傷之傷害，從而，起訴書認被告亦同時
    造成告訴人甲女頸部挫傷之部分，尚有未洽，附此敘明。爰
    審酌被告因細故與甲女爭執即出手揮打告訴人甲女成傷，其
    犯罪之動機、手段，造成告訴人之損害，及其犯後態度等一
    切情狀，量處如主文所示之刑，並諭知易科罰金之折算標準
    。
貳、無罪部分（即強制性交罪部分）
一、公訴意旨略以：被告邱信憲為甲女之男友，竟於99年6月23
    日凌晨5時許，駕車附載甲女自台中返回宜蘭縣礁溪鄉○○
    路00巷0號○○生活館之宿舍後，明知甲女業已疲累，且無
    意與之為性行為，竟仍違反甲女意願，在○○生活館之宿舍
    內，強行對甲女為性交行為一次，因認被告涉犯刑法第221
    條第1項之強制性交罪嫌云云。
二、按犯罪事實應依證據認定之，無證據不得認定犯罪事實，刑
    事訴訟法第154條第2項定有明文。又認定不利於被告之事實
    ，須依積極證據，苟積極證據不足為不利於被告事實之認定
    時，即應為有利於被告之認定，更不必有何有利之證據（最
    高法院30年上字第816號判例參照）。復按刑事訴訟法第161
    條已於91年2月8日修正公布，其第1項規定：檢察官就被告
    犯罪事實，應負舉證責任，並指出證明之方法。因此，檢察
    官對於起訴之犯罪事實，應負提出證據及說服之實質舉證責
    任。倘其所提出之證據，不足為被告有罪之積極證明，或其
    指出證明之方法，無從說服法院以形成被告有罪之心證，基
    於無罪推定之原則，自應為被告無罪判決之諭知，最高法院
    著有92年度臺上字第128號判例、94年度台上字第3326號判
    決可供酌參。
三、公訴人認被告涉犯強制性交罪嫌，無非係以：（一）甲女之
    指述；（二）振興醫院出具對於甲女之受理疑似性侵害事件
    驗傷診斷書、甲女繪製之現場圖及拍攝○○生活館之照片；
    （三）對甲女採集之檢體送內政部警政署刑事警察局鑑驗書
    為其論據。訊據被告固坦認有與甲女發生性交行為，惟堅決
    否認有何強制性交之犯行，辯稱：伊沒有強制性交，是她要
    求的，伊沒有違反她的意願等語。
四、經查：
（一）按被告以外之人於審判外之言詞或書面陳述，除法律有規
      定者外，不得作為證據，刑事訴訟法第159條第1項定有明
      文。查證人甲女於警詢中之陳述，係屬於被告以外之人於
      審判外之陳述，被告及其辯護人並已否認上開陳述之證據
      能力，復無刑事訴訟法第159條之1至第159條之5例外得為
      證據之情形，則依上開法條規定，證人甲女於警詢中之陳
      述，無證據能力。
（二）被告與告訴人甲女於99年6月23日凌晨為性交行為一節，
      此為被告坦承不諱，並經內政部警政署刑事警察局鑑定結
      果：1.甲女內褲精子細胞層DNA與被告DNA-STR型別相同；
      2.甲女外陰部、陰道深處棉棒精子細胞層DNA-STR型別為
      混合型，排除甲女本身之型別後之其餘外來型別與被告型
      別相符，研判該外來型別來自邱信憲之機率較隨機人之機
      率高；3.甲女內褲上護墊DNA與邱信憲Y染色體DNA-STR型
      別相同，不排除來自邱信憲或其具相同父系血緣之人，此
      有內政部警政署刑事警察局99年12月13日刑醫字第099009
      0928號鑑驗書在卷可稽，故被告與告訴人甲女確有於99年
      6月23日凌晨為性交行為等情，自堪以認定。
（三）至告訴人雖指稱係違反其意願而遭強制性交云云，然依告
      訴人前於99年6月29日於警詢時證稱：「99年6月23日他休
      假，所以他載著我開夜車回臺中沙鹿，凌晨5點多，我們
      回到他臺中的家，睡醒後，中午他帶我去看醫生、拿藥，
      下午的時候他強行要求我跟他發生性行為...99年6月24日
      凌晨5點多回到宿舍，他洗完澡睡前又要求跟我發生性行
      為，我反抗不了，忍著痛」等語（見警婦字第0991110471
      號卷第3-9頁警詢筆錄），後又於偵查中證稱：「99年6月
      23日凌晨12點多，開夜車回宜蘭礁溪宿舍，到礁溪宿舍已
      凌晨5點了，我說我想睡，他都習慣性做愛才能睡覺，我
      還是抵抗，我怕被他打，所以只好順從」等語（見99年度
      他字第672號卷第13-17頁筆錄），核告訴人對於被告對其
      強制性交之時間點，前後所述均不一致，且告訴人於警局
      製作筆錄之時間為99年6月29日，距離案發時間不到1星期
      ，何以對於重要之案發時間點之陳述，即多次陳述不相一
      致？則告訴人所為之指述是否可採，即非無疑，自仍應調
      查其他證據，以察其是否與事實相符，始能據以為論罪之
      依據。
（四）告訴人甲女雖指稱其係非自願而與被告發生性交行為等語
      ，然被告辯稱當日係因告訴人甲女要求才與甲女發生性交
      行為等語，而依告訴人即證人甲女於本院審理時證稱：「
      我與被告係男女朋友關係，99年6月間同居在被告礁溪的
      宿舍裡，因為我當時感染菜花，下體會痛，我是怕被告打
      我，是他強制要求我的，是因為被告一直要求，所以就答
      應被告」等語（見本院卷第48-49頁筆錄），故依證人甲
      女之證述，可知被告與證人甲女本為男女朋友關係，且同
      居在被告位於礁溪之宿舍內，則以被告與證人甲女均為正
      常之成年男女，而交往同居之男女朋友間合意發生性交行
      為亦屬常情，況證人甲女雖證述因其下體會痛不會主動要
      求性交等語，然反面言之，證人甲女既有菜花之性病，則
      衡之常情，被告恐遭傳染避之恐有不及，豈有主動要求性
      交之可能？故被告所為之辯解亦非均不足以採信。再依證
      人甲女所證述之情況觀之，其係因被告一直要求始答應被
      告，則可知被告當時並未有何強暴、脅迫之行為，僅一直
      要求證人甲女，而證人甲女亦表示其當時即順從被告，故
      於被告之主觀認知上，是否即明確知悉證人甲女心中真正
      之意願，而故為違反其意願而為性交之行為，自非無疑。
（五）再依告訴人甲女所陳遭被告為強制性交行為之時間點為99
      年6月23日凌晨，而其係於99年6月24日2時至4時許始前往
      礁溪分局礁溪派出所請求警員協助搬離被告住處，此有職
      務報告在卷可稽，而依告訴人即證人甲女於本院審理時證
      稱：「99年6月23日當天下午被告有去上班，上班時間係
      下午2點到凌晨1點」等語在卷（見本院卷第50頁筆錄），
      再依證人即警員松曉成於本院審理時證稱：「報案女子有
      說與被告吵架有拉扯推擠，我們有問她要不要告被告傷害
      ，該女子說她不要，她只希望快點離開...她外觀看起來
      沒有什麼外傷，當天也沒有提到遭受性侵害的事情」等語
      明確（見本院卷第42-43頁筆錄），故告訴人甲女若果於9
      9年6月23日凌晨遭受被告強制性交而亟欲離開被告住處，
      其大可於當日被告前往上班時，即行離去或前往報警處理
      ，何以當日晚間仍與被告同住於該處而迄於翌日下午始前
      往派出所請求協助？且未於該時即行告知警員遭受強制性
      交之事？況告訴人甲女若遭被告強制性交，則對於被告避
      之唯恐不及，然告訴人甲女竟於事後仍頻繁多次發送簡訊
      、電子信件予被告，內容亦表達對於被告之愛意等情，此
      亦有簡訊照片、電子郵件、通信紀錄查詢結果在卷可稽，
      告訴人甲女之所為實與常情相違，尚難依告訴人甲女之單
      一指述即遽採為對於被告不利之依據。
（六）從而，告訴人甲女之證述既有上述不合情理之處，其指述
      即存有瑕疵，而公訴人所提之其餘之證據，內政部警政署
      刑事警察局鑑定書僅能證明被告告訴人間有性交之事實，
      被告之供述、案發現場圖及照片均無從證明被告有以違反
      告訴人意願之方法而為性交，此外復無其他證據足認被告
      有何違反告訴人意願而為強制性交行為之犯行，尚不能僅
      憑其告訴人有瑕疵之單一指述，而為被告不利之認定。
五、綜上所述，公訴人所舉之證據，其為訴訟上之證明，尚未達
    於通常一般之人均不致有所懷疑，而得確信其為真實之程度
    ，故無從使本院形成被告有罪之確信。此外，復查無其他積
    極證據，足以證明被告確實有起訴意旨所指之強制性交犯行
    。則揆諸前開說明，既然不能證明被告犯罪，依法即應諭知
    被告無罪之判決。
據上論斷，應依刑事訴訟法第299條第1項、第301條第1項，刑法
第277條第1項、第41條第1項前段，刑法施行法第1條之1第1項、
第2項前段，判決如主文。
本案經檢察官簡志祥到庭執行職務。
中    華    民    國   100    年    10    月    5     日
                  刑事第四庭  審判長法  官  黃永勝
                                    法  官  許乃文
                                    法  官  鄭貽馨
以上正本證明與原本無異。
如不服本判決應於收受送達後十日內向本院提出上訴書狀，並應
敘述具體理由；其未敘述上訴理由者，應於上訴期間屆滿後二十
日內向本院補提理由書(均須按他造當事人之人數附繕本)「切勿
逕送上級法院」。
                                    書記官  高雪琴
中    華    民    國   100    年    10    月    5     日
附錄本案論罪科刑法條全文：
中華民國刑法第277條第1項
傷害人之身體或健康者，處3年以下有期徒刑、拘役或1千元以下
罰金。